臺灣花蓮地方法院刑事判決　　　　　　　 99年度訴字第483號
公　訴　人　臺灣花蓮地方法院檢察署檢察官
被　　　告　粘竣傑
選任辯護人　簡燦賢律師
　　　　　　吳秋樵律師
上列被告因違反槍砲彈藥刀械管制條例案件，經檢察官提起公訴
（99年度偵字第4697號），本院判決如下：
    主  文
粘竣傑犯非法持有空氣槍罪，處有期徒刑壹年捌月，併科罰金新
臺幣伍萬元，罰金如易服勞役，以新臺幣壹仟元折算壹日。緩刑
貳年。
扣案之空氣槍壹枝（槍枝管制編號0000000000號）、瓦斯鋼瓶貳
瓶均沒收。
    事  實
一、粘竣傑明知未經許可不得持有可發射金屬具有殺傷力之槍枝
    ，竟自民國98年3、4月間某日起，由友人黃天助（已歿）處
    受贈可發射金屬具有殺傷力之空氣槍1支（槍枝管制編號000
    0000000號）及瓦斯鋼瓶2瓶，並自該時起未經許可而持有之
    。嗣粘竣傑於99年9月22日凌晨3時40分許，邀黃國崗（業經
    臺灣花蓮地方法院檢察署檢察官為不起訴處分確定）駕車搭
    載其前往試槍，途中經過花蓮縣瑞穗鄉○○○路18號附近時
    ，巡邏員警發現可疑而攔停，經二人同意而搜索扣得上開空
    氣槍1支及瓦斯鋼瓶2瓶，因而查悉上情。
二、案經花蓮縣警察局鳳林分局報告臺灣花蓮地方法院檢察署檢
    察官偵查起訴。
    理  由
一、按被告以外之人於審判外之陳述，雖不符前4 條（即刑事訴
    訟法第159 條之1至之4）之規定，而經當事人於審判程序同
    意作為證據，法院審酌該言詞陳述或書面陳述作成時之情況
    ，認為適當者，亦得為證據。當事人、代理人或辯護人於法
    院調查證據時，知有第159條第1項不得為證據之情形，而未
    於言詞辯論終結前聲明異議者，視為有前項之同意，刑事訴
    訟法第159條之5定有明文。經查，檢察官、被告粘竣傑及其
    辯護人於本院言詞辯論終結前，就本判決所引用下列各項屬
    於審判外陳述之證據，知有第159條第1項不得為證據之情形
    ，均未聲明異議，且表示不爭執，經本院審酌該證據作成情
    況均無不適當之情形，是依上開規定，認得作為本案證據。
二、上開犯罪事實，迭據被告於警詢時及偵審中坦承不諱，核與
    證人黃國崗於警詢時及偵訊中證述之情節相符，並有查獲照
    片、現場圖及有關黃天助死亡之個人基本資料查詢附卷可稽
    ，另有空氣槍 1枝（槍枝管制編號0000000000號）及瓦斯鋼
    瓶 2瓶扣案足憑。又上開空氣槍係氣體動力式槍枝，以小型
    高壓氣體鋼瓶內氣體為發射動力，經以金屬彈丸測試 3次，
    其中彈丸（直徑6.0mm、重量0.88g）最大發射速度為 126公
    尺/秒，計算其動能為6.9焦耳，換算其單位面積動能為24焦
    耳/ 平方公分，認具殺傷力等情，有內政部警政署刑事警察
    局99年10月20日刑鑑字第0990136047號鑑定書 1份在卷可參
    。是被告自白與事實相符，應堪採信。本件事證明確，被告
    犯行堪予認定。
三、被告行為後，槍砲彈藥刀械管制條例於99年12月21日經立法
    院三讀修正通過，增訂第 8條第6項之規定，並於100年1月5
    日經總統以華總一字第09900358611號令公布，且於 100年1
    月 7日施行。新增訂之槍砲彈藥刀械管制條例第8條第6項規
    定：「犯第 1項、第2項或第4項有關空氣槍之罪，其情節輕
    微者，得減輕其刑。」此為因應司法院大法官會議98年12月
    25日公布之釋字第669號解釋：「槍砲彈藥刀械管制條例第8
    條第 1項規定：『未經許可，製造、販賣或運輸鋼筆槍、瓦
    斯槍、麻醉槍獵槍、空氣槍或第 4條第1項第1款所定其他可
    發射金屬或子彈具有殺傷力之各式槍砲者，處無期徒刑或 5
    年以上有期徒刑，併科新臺幣 1千萬元以下罰金。』其中以
    未經許可製造、販賣、運輸具殺傷力之空氣槍為處罰要件部
    分，不論行為人犯罪情節之輕重，均以無期徒刑或 5年以上
    有期徒刑之重度自由刑相繩，對違法情節輕微、顯可憫恕之
    個案，法院縱適用刑法第59條規定酌減其刑，最低刑度仍達
    2年6月以上之有期徒刑，無從具體考量行為人所應負責任之
    輕微，為易科罰金或緩刑之宣告，尚嫌情輕法重，致罪責與
    處罰不相對應。首揭規定有關空氣槍部分，對犯該罪而情節
    輕微者，未併為得減輕其刑或另為適當刑度之規定，對人民
    受憲法第 8條保障人身自由權所為之限制，有違憲法第23條
    之比例原則，應自本解釋公佈之日起至遲於 1年屆滿時，失
    其效力。」所為之修正，係修正前槍砲彈藥刀械管制條例所
    無之規定。依刑法第2條第1項但書之規定，此項修正有利於
    被告，是其本案之犯行應適用修正後此項之規定。
四、核被告所為，係犯槍砲彈藥刀械管制條例第8條第4項之未經
    許可持有可發射金屬具有殺傷力之空氣槍罪。又按犯未經許
    可持有槍枝之罪，前後行為屬犯罪之繼續，為一犯罪行為（
    最高法院98年度台上字第7497號判決意旨參照）。被告未經
    許可持有上開空氣槍，行為固屬可議，然其甫成年，目前服
    兵役中，僅因一時好奇由友人黃天助處受贈而持有上開空氣
    槍，尚查無有持槍欲供自己或他人犯罪用之情事，且上開空
    氣槍之殺傷力亦非甚高，是以本院認情節尚屬輕微，爰依槍
    砲彈藥刀械管制條例第8條第6項之規定減輕其刑。爰審酌被
    告任意持有可發射金屬具殺傷力之空氣槍，對社會具有潛在
    危險性，惟念被告尚無將之為不法使用，暨其素行、動機、
    目的、智識程度，且犯後坦承犯行、態度良好等一切情狀，
    量處如主文所示之刑，並就罰金部分諭知易服勞役之折算標
    準，以示懲儆。又被告前未曾受有期徒刑以上刑之宣告，有
    臺灣高等法院被告前案紀錄表乙份在卷可參，因一時失慮，
    偶罹刑典，事後已坦承犯行，頗具悔意，信經此刑之宣告後
    ，應知警惕而無再犯之虞，本院認以暫不執行其刑為當，爰
    依刑法第74條第1項第1款規定，予以宣告緩刑 2年，用啟自
    新。又扣案之空氣槍 1支（槍枝管制編號0000000000號），
    係屬違禁物，應依刑法第38條第1項第1款之規定宣告沒收。
    又扣案之瓦斯鋼瓶 2瓶均得裝置在扣案之上開槍枝使用，亦
    皆係被告由友人黃天助處受贈取得，業經被告於本院審理中
    供承在卷，且扣案之上開槍枝係氣體動力式槍枝，以小型高
    壓氣體鋼瓶內氣體為發射動力，而扣案之上開瓦斯鋼瓶 2瓶
    均係小型高壓氣體鋼瓶，亦有上開鑑定書附卷可稽，從而扣
    案之上開瓦斯鋼瓶 2瓶為空氣槍本身零件之一部或從物，均
    應與扣案之上開槍枝併依違禁物之規定諭知沒收（最高法院
    99年度台上字第7250號判決意旨參照）。至扣案之鋼珠 1包
    、530 顆，本身無殺傷力，均非違禁物，且無證據證明係被
    告供本件犯罪所用、預備或所得之物，爰均不另予宣告沒收
    ，附此敘明。
據上論斷，應依刑事訴訟法第299條第1項前段，槍砲彈藥刀械管
制條例第 8條第4項、第6項，刑法第2條第1項後段、第11條前段
、第42條第 3項前段、第74條第1項第1款、第38條第1項第1款，
判決如主文。
本案經檢察官張立中到庭執行職務。
中    華    民    國   100    年    2     月    11    日
                  刑事第四庭  審判長  法  官  陳月雯
                                      法  官  黃鴻達
                                      法  官  曹庭毓
以上正本證明與原本無異。
如不服本判決應於收受送達後10日內向本院提出上訴書狀，並應
敘述具體理由。其未敘述上訴理由者，應於上訴期間屆滿後20日
內向本院補提理由書(均須按他造當事人之人數附繕本)「切勿逕
送上級法院」。
中    華    民    國   100    年    2     月    11    日
                                      書記官
附錄本判決論罪之法律條文：
槍砲彈藥刀械管制條例第8條第4項：
未經許可，持有、寄藏或意圖販賣而陳列第1項所列槍枝者，處3
年以上10年以下有期徒刑，併科新臺幣700萬元以下罰金。
槍砲彈藥刀械管制條例第8條第6項：
犯第1項、第2項或第4 項有關空氣槍之罪，其情節輕微者，得減
輕其刑。